【裁判字號】    95,簡上,713
【裁判日期】    951031
【裁判案由】    違反動產擔保交易法
【裁判全文】
臺灣高雄地方法院刑事判決             95年度簡上字第713號
上  訴  人
即  被  告  乙○○
上列上訴人因違反動產擔保交易法案件，不服本院高雄簡易庭中
華民國94年12月29日94年度簡字第7625號第一審簡易判決（聲請
簡易判決處刑案號：臺灣高雄地方法院檢察署94年度偵字第2345
9 號），提起上訴，本院管轄之第二審合議庭判決如下：
    主  文
原判決撤銷。
乙○○動產擔保交易之債務人，意圖不法之利益，將標的物遷移
，致生損害於債權人，處拘役拾日，如易科罰金，以佰元折
算壹日。
    事  實
一、乙○○於民國93年11月21日，在址設高雄市○○區○○街
    342 號1 樓之「昇旺機車出租行」，以動產擔保交易附條件
    買賣之方式，向該機車出租行負責人甲○○購買車號OPC-63
    8 號重型機車，為動產擔保交易之債務人。雙方約定總價金
    為新臺幣（下同）51,200元，除頭期款先付6,400 元外，餘
    款44,800元應自93年12月15日起至94年6 月15日止，以1 個
    月為1 期，分7 期給付，每期付款6,400 元，在價金未付清
    之前，乙○○僅得依約占有使用標的物（即上開機車），不
    得任意遷移、出賣、出質、移轉或為其他處分，標的物存放
    地點為乙○○位於高雄縣鳳山市黃埔二村東4 巷104 號之住
    處。惟乙○○取得上開機車後，除支付頭期款外，自93年12
    月15日起即拒不付款，並意圖不法之利益，於94年間某日，
    將該機車交給真實姓名年籍不詳，綽號「阿峰」之男子使用
    ，以此方式將上開機車遷移而不知去向，致甲○○追索無著
    受有損害。
二、案經甲○○訴請臺灣高雄地方法院檢察署檢察官偵查後聲請
    簡易判決處刑。
    理  由
一、訊據上訴人即被告乙○○固坦承曾向告訴人甲○○購買上開
    機車，除頭期款外並未支付其他款項，且將該機車交給「阿
    峰」等語，惟矢口否認有何違反動產擔保交易法之犯行，辯
    稱：伊當時在外地工作，託友人「阿峰」將車子騎回去還給
    車行，但是「阿峰」把車子騎壞就丟在路邊，沒有騎去還云
    云。經查：
  (一)被告於上開時、地以動產擔保交易附條件買賣之方式，向告
    訴人甲○○購買車號OPC-638 號重型機車，雙方約定總價金
    為51,200元，除頭期款先付6,400 元外，餘款44,800元應自
    93年12月15日起至94年6 月15日止，以1 個月為1 期，分7
    期給付，每期付款6,400 元，在價金未付清之前，被告僅得
    依約占有使用標的物，不得任意遷移、出賣、出質、移轉或
    為其他處分，標的物存放地點為被告位於高雄縣鳳山市黃埔
    二村東4 巷104 號之住處。嗣被告取得上開機車後，除支付
    頭期款外，自93年12月15日起即未支付分期款，並於94年間
    某日，將上開機車交給真實姓名年籍不詳，綽號「阿峰」之
    男子騎走，未繼續放置於前開約定地點，且該機車目前下落
    不明，告訴人因而追索無著受有損害等事實，業據被告坦承
    不諱，核與證人即告訴人甲○○於本院審理時證述之情節相
    符（見本院95年9 月20日審判筆錄），並有被告與告訴人簽
    立之動產抵押契約書、附條件買賣契約書、機車買賣合約書
    、被告簽發之本票、客戶追蹤進度表暨查訪被告住處記錄各
    1 紙在卷可稽（上開客戶追蹤進度表暨查訪被告住處記錄，
    屬被告以外之人於審判外之書面陳述，而公訴人及被告就上
    開書面陳述，均於審判程序同意作為證據〈見本院95年10月
    18日審判筆錄〉，本院審酌該書面陳述作成之情形尚屬正常
    ，並無何不當之情形，且與待證事實有關，認適當作為證據
    ，故上開書面陳述依刑事訴訟法第159 條之5 第1 項規定，
    具有證據能力），堪認屬實。
  (二)被告雖辯稱曾託友人「阿峰」將車子騎回去還給車行，但是
    「阿峰」把車子騎壞就丟在華榮路路邊，沒有騎去還，現在
    車子已經不見了云云，惟證人即告訴人甲○○已於本院審理
    時到庭證稱：被告從來沒有告訴伊車子丟在路邊、放在哪裡
    ，也沒有說會託人還車，被告沒有和伊聯絡過等語（見本院
    95年9 月20日審判筆錄），被告亦自承：和「阿峰」是在網
    路上聊天室認識的，認識幾個月，不知道「阿峰」真實姓名
    、年籍或住所，現在也找不到他等語（見本院95年8 月10日
    準備程序筆錄），顯見被告與「阿峰」交情尚淺，對「阿峰
    」真實姓名、身份均不知悉，則上開機車既係被告以51,200
    元買受，價值非低，被告若有意將該機車交還告訴人，理應
    抽空自行還車、委託熟識之人還車或通知告訴人來取車，以
    確保該機車能交到告訴人手中，豈會委託交情尚淺、真實姓
    名身份不詳之友人代為還車？又縱使上開機車已經損壞停在
    路邊，被告亦應通知告訴人到該車停放處取車，豈會完全不
    和告訴人聯絡、告知機車所在地？況被告迄未提出「阿峰」
    之真實姓名、年籍、聯絡方式供本院調查，亦未舉證證明上
    開辯解屬實，其空言辯稱沒有違反動產擔保交易法之犯意，
    曾委託「阿峰」將機車還給告訴人云云，尚難採信，被告顯
    無將上開機車交還告訴人之意，其係意圖不法之利益，將該
    機車遷移不明，致生損害於告訴人無疑。本件事證明確，被
    告犯行已堪認定。
二、被告行為後，於94年1 月7 日修正、同年2 月2 日公布之刑
    法，已自95年7 月1 日開始施行（下稱修正後刑法），修正
    前刑法第33條第5 款規定罰金刑之罰金數額下限為1 元（即
    新臺幣3 元）以上，修正後該條款規定罰金數額下限提高為
    新臺幣1 千元以上，並以百元計算之。是刑法修正後，動產
    擔保交易法第38條之法律效果對被告而言較為不利（罰金刑
    部分罰金數額下限、計算標準均提高），從而本件應依刑法
    第2 條第1 項前段，適用行為時即修正前之規定論罪科刑。
    是核被告所為，係犯（刑法修正前）動產擔保交易法第38條
    「動產擔保交易之債務人，意圖不法之利益，將標的物遷移
    ，致生損害於債權人」罪。原審以被告犯罪事證明確，判處
    被告有期徒刑3 月，如易科罰金，以銀元300 元折算1 日，
    固非無見，惟被告於原審判決後之95年10月29日已與告訴人
    達成和解，先給付告訴人車款15,000元，其餘車款分4 期繳
    納完畢，告訴人並具狀表示不想再追究被告刑事責任等語，
    有陳報和解狀、和解書各1 紙在卷可考，原審未及審酌被告
    已與告訴人達成和解乙節，即以被告迄未與告訴人和解，亦
    未與告訴人聯絡，顯見毫無悔意為量刑依據之一，量處上開
    刑度，尚有未洽。是被告以其無違反動產擔保交易法之犯行
    為由提起上訴，指摘原判決不當，雖無理由，惟原判決既有
    前述之瑕疵，自應由本院予以撤銷改判。爰審酌被告向告訴
    人以附條件買賣之方式購買前開機車後，竟未依約清償分期
    款，即任意將該機車遷移他處，致該機車下落不明，告訴人
    債權難以保全，行為實有不當，惟念被告犯後已與告訴人達
    成和解，告訴人表示不想再追究，及被告犯罪動機、目的、
    手段等一切情狀，量處如主文第2 項所示之刑。
三、被告行為時之刑法第41條第1 項前段規定：「犯最重本刑為
    5 年以下有期徒刑以下之刑之罪，而受6 個月以下有期徒刑
    或拘役之宣告，因身體、教育、職業、家庭之關係或其他正
    當事由，執行顯有困難者，得以1 元以上3 元以下折算1 日
    ，易科罰金。」關於易科罰金之折算標準，修正（廢止）前
    罰金罰鍰提高標準條例第2 條前段（自95年7 月1 日起已刪
    除）規定，就其原定數額提高為100 倍折算1 日，則本件被
    告行為時之易科罰金折算標準，應以銀元100 元、200 元、
    300 元折算1 日，經折算為新臺幣後，即應以新臺幣300 元
    、600 元、900 元折算1 日。惟刑法第41條第1 項前段已於
    95年7 月1 日修正公布施行，修正後規定為：「犯最重本刑
    為5 年以下有期徒刑以下之刑之罪，而受6 個月以下有期徒
    刑或拘役之宣告者，得以新臺幣1 千元、2 千元或3 千元折
    算1 日，易科罰金。」比較修正前後易科罰金之折算標準，
    以修正公布施行前之規定較有利於被告，自應依刑法第2 條
    第1 項前段，適用修正前刑法第41條第1 項前段規定，定其
    易科罰金之折算標準。又受2 年以下有期徒刑、拘役或罰金
    之宣告，而有下列情形之一，認以暫不執行為適當者，得宣
    告2 年以上5 年以下之緩刑，其期間自裁判確定之日起算：
    一、未曾因故意犯罪受有期徒刑以上刑之宣告者。二、前因
    故意犯罪受有期徒刑以上刑之宣告，執行完畢或赦免後，5
    年以內未曾因故意犯罪受有期徒刑以上刑之宣告者。刑法第
    74條第1 項固有明文，惟凡在判決前已經受有期徒刑以上刑
    之宣告確定者，即不合於緩刑條件，至於前之宣告刑已否執
    行，以及被告犯罪時間之或前或後，在所不問，因而前已受
    有期徒刑之宣告，即不得於後案宣告緩刑。最高法院54年台
    非字第148 號判例要旨可資參照。查被告曾因故意犯妨害兵
    役案件，經本院於94年12月27日以94年度簡字第7624號判處
    有期徒刑3 月，於95年1 月26日確定，有臺灣高等法院被告
    前案紀錄表在卷可參，揆諸前開法條及判例意旨，本件自不
    得予以宣告緩刑，附此敘明。
據上論斷，應依刑事訴訟法第455 條之1 第1 項、第3 項、第
369 條第1 項前段、第364 條、第299 條第1 項前段，（刑法修
正前）動產擔保交易法第38條，刑法第11條前段、第2 條第1 項
前段，修正前刑法第41條第1 項前段，罰金罰鍰提高標準條例第
1 條前段、修正（廢止）前罰金罰鍰提高標準條例第2 條，判決
如主文。
本案經檢察官丙○○到庭執行職務。
中    華    民    國    95    年    10    月    31    日
                刑事第二庭    審判長法  官  邱永貴
                                    法  官  李昆南
                                    法  官  楊筑婷
以上正本證明與原本無異。
不得上訴。
中    華    民    國    95    年    10    月    31    日
                                    書記官  林靜慧
附錄本案論罪科刑法條：
動產擔保交易法第38條
動產擔保交易之債務人，意圖不法之利益，將標的物遷移、出賣
、出質、移轉、抵押或為其他處分，致生損害於債權人者，處3
年以下有期徒刑、拘役或科或併科6000元以下之罰金。


司法院資訊處製作；財團法人民間司法改革基金會備份。
